【裁判字號】    98,簡上,1422
【裁判日期】    990331
【裁判案由】    竊盜
【裁判全文】
臺灣板橋地方法院刑事判決            98年度簡上字第1422號
上  訴  人
即  被  告  戊○○冒名「王俊.
上列上訴人因竊盜案件，不服本院98年度簡字第5370號中華民國
98年9 月15日第一審判決（聲請案號：98年度速偵字第3345號）
，提起上訴，本院管轄之第二審合議庭判決如下：
    主  文
上訴駁回。
    事實及理由
一、本案經本院審理結果，認第一審簡易判決認被告戊○○犯刑
    法第320 條第1 項之竊盜罪共二罪，各判處有期徒刑三月，
    如易科罰金以新臺幣一千元折算一日，並定其應執行刑五月
    ，如易科罰金以新臺幣一千元折算一日，認事用法及量刑均
    無不當，應予維持，除本件被告所竊之CU2-036 號重型機車
    ，係「李振儀」所有（聲請書誤載為李振儀之子「甲○○」
    所有），應予更正外，其餘均引用如附件第一審判決書記載
    之事實、證據及理由。
二、被告上訴意旨略以：被告本件所犯二件竊盜罪，均係於遇警
    盤查時自行供出，符合自首要件，且本件二次竊盜犯行均係
    在同一天所為，應有想像競合犯規定之適用，原審判決漏未
    審酌上情，適用法律有所違誤，爰提起上訴云云。
三、但查，原審判決所認被告本件二次竊盜之犯罪事實，業據被
    告坦承不諱，核與證人甲○○、告訴人丙○○等於警詢指證
    被害情節相符（此證人、告訴人於警詢之陳述，被告就其證
    據能力未到庭爭執，依刑事訴訟法第159 條之5 規定，得為
    證據），並有卷附之臺北縣政府警察局新莊分局搜索、扣押
    筆錄、現場及起獲贓車、贓物等照片、贓物認領保管單、被
    竊機車車籍資料、扣案之被告所有行竊所用機車鑰匙1 支等
    可資佐證。被告上訴意旨雖指稱其本件二次竊盜犯行，符合
    自首要件及刑法想像競合犯規定云云。惟按刑法第62條所謂
    自首，係指對於未發覺之罪，向該管公務員陳述其犯罪事實
    ，並接受裁判者而言；苟職司犯罪偵查之公務員已知悉犯罪
    事實及犯罪嫌疑人後，犯罪嫌疑人始向之坦承犯行者，為自
    白，而非自首；而所謂發覺，不以有偵查犯罪之機關或人員
    確知其人犯罪無誤為必要，僅須有確切之根據得為合理之可
    疑者，亦屬發覺。查本件被告為警查獲當時，係因警據民眾
    報案有疑似竊賊之人騎乘機車停放在查獲地點樓下後，攜帶
    1 只皮包上樓，經警至現場查獲被告，初時詢問被告均矢口
    否認有騎乘停放在該處之本件失竊機車及持有在該處樓梯間
    起獲之本件失竊皮包，其後經在場民眾指述及在其身上起獲
    上開皮包內失竊財物，被告經警詢問復無法交代說明來源，
    始供認有竊取上開機車、皮包及其內之財物、證件，此業據
    證人即查獲警員己○○、乙○○於本院審理證述明確（見本
    院99年3 月17日審判筆錄），是依上述被告為警查獲情節，
    被告顯係於為警發覺其涉有竊盜上開機車、皮包及其內財物
    、證件等罪嫌後，自知無法圓說，始供認不諱，與刑法規定
    之自首要件已有未合，況被告為警查獲後雖供認有上開二次
    竊盜犯行，然卻係冒用「王俊鵬」名義於警詢、偵訊時應訊
    ，此亦有偵查卷附之警詢、偵訊等筆錄可稽，由此亦見被告
    故意冒用他人名義應訊，使檢警調查本件犯罪失其正確性，
    無法查得其犯罪之真實身分，依法追訴處罰，顯見其並無接
    受裁判之意思，此亦與上開自有要件不符。另本件被告所犯
    二次竊盜行為，雖係於同日所犯，惟係於不同時、地，對不
    同被害人所犯，足見其二次竊盜犯罪故意，係基於各別犯意
    所為，依法應予分論併罰，與刑法第55條規定之想像競合犯
    規定不符，自難適用該規定從一重處斷。綜上所述，被告上
    開上訴意旨云云，顯均不足採，自難認有理由。復依上所述
    ，本件被告二次竊盜犯行，均事證已臻明確，被告上揭犯行
    均堪認定。從而，本件原審判決認事用法，核無不合，另衡
    諸被告本件二次犯行各罪之犯罪動機、手段、所生危害及犯
    後態度等一切情狀，原審判決量刑亦均屬妥適。而被告仍執
    上詞提起上訴，顯無理由，自應予駁回。
據上論斷，應依刑事訴訟法第455 條之1 第1 項、第3 項、第36
8 條、第373 條，判決如主文。
本案經檢察官李超偉到庭執行職務
中    華    民    國    99    年    3     月    31    日
                刑事第二庭  審判長法  官  李  釱  任
                                  法  官  陳  正  偉
                                  法  官  彭  全  曄
以上正本證明與原本無異
本件不得上訴
                                  書記官  謝  雪  紅
中    華    民    國    99    年    4     月    6     日
附錄本案論罪科刑法條全文：刑法第320條
中華民國刑法第320條
（普通竊盜罪、竊佔罪）
意圖為自己或第三人不法之所有，而竊取他人之動產者，為竊盜
罪，處 5 年以下有期徒刑、拘役或 5 百元以下罰金。
意圖為自己或第三人不法之利益，而竊佔他人之不動產者，依前
項之規定處斷。
前二項之未遂犯罰之。
--------------------------------------------------------
附件：
┌──────────────────────────────┐
│臺灣板橋地方法院刑事簡易判決          98年度簡字第5370號    │
│聲  請  人  臺灣板橋地方法院檢察署檢察官                    │
│被      告  戊○○  男  36歲（民國○○年○月○○日生）           │
│                    身分證統一編號：Ｚ000000000號            │
│                    住臺北縣蘆洲市○○路76號四樓            │
│上列被告因竊盜案件，經檢察官聲請以簡易判決處刑（98年度速    │
│偵字第3345號），本院判決如下：                              │
│    主  文                                                  │
│戊○○竊盜，處有期徒刑月，如易科罰金，以新臺幣壹仟元折    │
│算壹日，扣案之機車鑰匙壹支沒收；又竊盜，處有期徒刑月，    │
│如易科罰金，以新臺幣壹仟元折算壹日。應執行有期徒刑伍月，    │
│如易科罰金，以新臺幣壹仟元折算壹日，扣案之機車鑰匙壹支沒    │
│收。                                                        │
│    事實及理由                                              │
│一、本件犯罪事實及證據，除犯罪事實欄及證據欄「王俊鵬」均    │
│    全部更正為「戊○○」；犯罪事實欄第9 行「4500元」應更    │
│    正為「4200元」、第12行「皮包1 只」後應補充「及前述現    │
│    金等物」；證據欄補充「戊○○於警詢及檢察官偵查時均冒    │
│    王俊鵬之名應訊（偽造文書部分由本院另行向檢察官告發)     │
│    ，經本院以其警詢中所按捺之指紋送驗後而悉上情。」外，    │
│    餘均引用如附件檢察官聲請簡易判決處刑書之記載。          │
│二、被告戊○○於警詢、偵查時係冒用王俊鵬之名義應訊等情，    │
│    業經王俊鵬於本院訊問時依據被告為警查獲後所拍攝之照片    │
│    指認無訛，且經本院當庭勘驗結果，王俊鵬之身高確與上開    │
│    照片中所示為警逮捕竊賊之身高並不相同，高度相差至少10    │
│    公分（參見本院民國98年8 月11日訊問筆錄）。另經本院將    │
│    被告戊○○為警查獲後所按捺之指紋送內政部警政署刑事警    │
│    察局鑑驗結果，上開警詢時所留之指紋係與刑事警察局檔存    │
│    之被告戊○○指紋相符等情，復有內政部警政署刑事警察局    │
│    98年8 月31日刑紋字第0980119068號鑑驗書一份在卷可按，    │
│    是本件被告戊○○乃係冒用「王俊鵬」之名義應訊，堪以認    │
│    定。按起訴之效力，不及於檢察官所指被告以外之人，刑事    │
│    訴訟法第266 條定有明文；又法院審判之對象，是否即為檢    │
│    察官所指之被告，固應以起訴書所載被告之姓名、性別、年    │
│    齡、籍貫、職業或其他足資辨別之特徵為準，然被告是否業    │
│    經起訴，仍應以檢察官指為刑罰對象之被告為其依據，縱犯    │
│    罪行為人以偽名或冒用他人名義應訊，致檢察官以被冒名者    │
│    之姓名、年籍起訴，然檢察官指為被告之人，即為實際應訊    │
│    之該犯罪行為人，法院自應對其為審判，而該被冒名頂替之    │
│    人，並非檢察官指為被告之人，縱檢察官誤以其姓名、年籍    │
│    起訴，仍非檢察官指為刑罰權對之人。準此，本件檢察官雖    │
│    係以「王俊鵬」之姓名、年籍聲請簡易判決處刑，惟案發後    │
│    為警當場逮捕者為戊○○本人，於警詢及偵查中應訊者亦均    │
│    為戊○○本人，是檢察官聲請簡易判決處刑所指之被告，實    │
│    係戊○○本人，而非遭冒名之王俊鵬甚明，此不因檢察官誤    │
│    以被告戊○○所冒用之「王俊鵬」姓名、年籍資料聲請簡易    │
│    判決處刑而受影響。是以本院自應就檢察官所指明之被告即    │
│    戊○○予以審理，上開被告姓名、年籍之錯誤，由本院逕行    │
│    更正即可。至被告戊○○於偵查中偽造「王俊鵬」署押部分    │
│    ，應由檢察官另行偵辦，附此敘明。                        │
│三、核被告戊○○所為，均係犯刑法第320 條第1 項之竊盜罪。    │
│    再被告所犯上開各罪，犯意各別，行為互異，應予分論併罰    │
│    。爰審酌被告素行，有臺灣高等法院被告前案紀錄表在卷可    │
│    考，且其正值青壯，卻不思以正道取財，竟恣意竊取他人財    │
│    物，兼衡被告之智識程度、犯罪之動機、目的、手段，且該    │
│    財物業經發還而由被害人具領，暨被告犯罪後雖坦承犯行，    │
│    惟竟冒名應訊以逃避刑事責任等一切情狀，分別量處如主文    │
│    所示之刑，並諭知易科罰金之折算標準，並定其應執行刑及    │
│    易科罰金之折算標準，以資懲儆。                          │
│四、扣案之機車鑰匙1 支，係被告所有供犯本件之罪所用之物，    │
│    業據其於警詢時供明在卷，應依刑法第38條第1 項第2 款規    │
│    定宣告沒收。                                            │
│五、依刑事訴訟法第449 條第1 項前段、第3 項、第450 條第1     │
│    項、第454 條第2 項，刑法第320 條第1 項、第41條第1項     │
│    前段、第38條第1 項第2 款、第51條第5款，刑法施行法第1    │
│    條之1 第1 項、第2 項前段，逕以簡易判決處刑如主文。      │
│六、如不服本判決，得自收受送達之日起10日內向本院提出上訴    │
│    狀，上訴於本院第二審合議庭（須附繕本）。                │
│中    華    民    國    98    年    9     月    15    日    │
│                  刑事第二十二庭  法  官  傅明華            │
│上列正本證明與原本無異                                      │
│                                  書記官  高建華            │
│中    華    民    國    98    年    9     月    15    日    │
│附錄本案論罪科刑法條全文：                                  │
│中華民國刑法第320條                                         │
│意圖為自己或第三人不法之所有，而竊取他人之動產者，為竊盜    │
│罪，處5年以下有期徒刑、拘役或5百元以下罰金。                │
│意圖為自己或第三人不法之利益，而竊佔他人之不動產者，依前    │
│項之規定處斷。                                              │
│前二項之未遂犯罰之。                                        │
│---------------------------------------------------------   │
│附件：                                                      │
│臺灣板橋地方法院檢察署檢察官聲請簡易判決處刑書              │
│                                    98年度速偵字第3345號    │
│    被      告  王俊鵬  男  35歲（民國○○年○○月○日生）       │
│                        住臺北縣三重市○○路○段84巷2號      │
│                        國民身分證統一編號：Ｚ000000000號    │
│上列被告因竊盜案件，業經偵查終結，認為宜聲請以簡易判決處    │
│刑，茲將犯罪事實及證據並所犯法條分敘如下：                  │
│        犯罪事實                                            │
│一、王俊鵬意圖為自己不法之所有，於民國98年6月12日下午4時    │
│    30分許，在臺北縣蘆洲市○○路54巷6 號前，以其自備之機    │
│    車鑰匙，插入甲○○所有停放在該處之車牌號碼CU2-036 號    │
│    重型機車電門予以開啟，而竊取該車得手後，供己代步使用    │
│    ，並於同日下午5 時許，騎乘上開竊得之重型機車行經臺北    │
│    縣新莊市○○○路42巷1 號前，見該處之大門未上鎖，遂另    │
│    意圖為自己不法之所有，推開上址大門進入（侵入住宅部份    │
│    未據告訴）後，徒手竊取丙○○所有置於桌上之咖啡色皮包    │
│    1 只（內有現金新臺幣4500元、消費券7500元、身分證、健    │
│    保卡及駕照等物），得手後隨即逃離現場。嗣於同日下午5     │
│    時45分許，在臺北縣新莊市○○街184 巷14號前為警查獲，    │
│    並起出上開重型機車1部、咖啡色皮包1只（業已發還甲○○    │
│    、丙○○）及扣得機車鑰匙1支。                           │
│二、案經丙○○訴由臺北縣政府警察局新莊分局移送偵辦。        │
│        證據並所犯法條                                      │
│一、證據：（一）被告王俊鵬於警詢及本署偵訊時之自白，（二    │
│    ）被害人甲○○於警詢時之指述，（三）告訴人丙○○於警    │
│    詢時之指訴，（四）臺北縣政府警察局新莊分局搜索扣押筆    │
│    錄、扣押物品目錄表、贓物認領保管單、刑案照片8 張在卷    │
│    可資佐證，被告犯嫌已堪認定。                            │
│二、所犯法條：被告所為，係犯刑法第320條第1項之竊盜罪嫌。    │
│    又被告所涉上開2 竊盜罪嫌，其犯意個別，行為互殊，請分    │
│    論併罰。至扣案之機車鑰匙1 把，為被告所有並為供上開竊    │
│    盜犯行所用之物，請依刑法第38條第1 項第2款、第3項之規    │
│    定沒收。                                                │
│三、依刑事訴訟法第451條第1項聲請逕以簡易判決處刑。          │
│    此    致                                                │
│臺灣板橋地方法院                                            │
│中    華    民    國    98    年    6     月    23    日    │
│                              檢察官  丁○○                │
│本件正本證明與原本無異                                      │
│中    華    民    國    98    年    6     月    27    日    │
│                              書記官  陳盈勳                │
└──────────────────────────────┘

司法院資訊處製作；財團法人民間司法改革基金會備份。
